臺灣屏東地方法院刑事判決　　　　　　　 96年度易字第263號
公　訴　人　臺灣屏東地方法院檢察署檢察官
被　　　告　甲○○
上列被告因違反毒品危害防制條例案件，經檢察官提起公訴（96
年度毒偵字第406 號），被告於準備程序中就被訴事實為有罪之
陳述，本院合議庭裁定改依簡式審判程序審理，判決如下：
    主  文
甲○○施用第二級毒品，累犯，處有期徒刑壹年。扣案之甲基安
非他命陸包（驗後合計淨重：貳點貳陸伍公克），均沒收銷燬之
。
　　事　實
一、甲○○前於民國88年間因施用毒品案件，經本院裁定送觀察
    、勒戒後，認有繼續施用毒品傾向，再經本院以88年度毒聲
    字第946 號裁定送戒治處所施以強制戒治，嗣經本院以88年
    度毒聲字第2249號裁定停止戒治付保護管束，於88年10月28
    日停止戒治處分出所，並於89年5 月10日保護管束期滿，未
    經撤銷停止戒治處分，強制戒治視為執行完畢，由臺灣屏東
    地方法院檢察署檢察官以89年度戒毒偵字第209 號為不起訴
    處分確定；復於91年間因施用毒品案件，經本院以91年度毒
    聲字第1207號裁定送戒治處所施以強制戒治，該戒治處分，
    嗣於93年1 月9 日因毒品危害防制條例修正條文生效施行，
    而於93年1 月9 日釋放出所，同署檢察官並就當次犯行以91
    年度毒偵字第1116號提起公訴，經本院以91年度訴字第728
    號判決判處應執行有期徒刑2 年，上訴後，經臺灣高等法院
    高雄分院以92年度上訴字第1461號判決駁回確定，於94年4
    月14日縮短刑期假釋出監，並於94年12月17日縮刑期滿執行
    完畢。詎甲○○猶不知悔改，仍未戒除毒癮，於強制戒治執
    行完畢釋放後，復基於施用第二級毒品甲基安非他命之犯意
    ，自96年1 月1 日22時許起至96年2 月26日10時止，以平均
    7 天施用1 次之頻率，將甲基安非他命置於玻璃球吸食器燒
    烤後產生煙氣，再以口鼻吸食之方式，在其位於屏東市凌雲
    里光武二巷52號住處，反覆施用甲基安非他命多次。嗣於96
    年1 月2 日13時40分許，為警在屏東市○○路187 號查獲，
    並扣得第二級毒品甲基安非他命4 包（驗前合計淨重：1.81
    1 公克、驗後合計淨重：1.803 公克）；復於96年2 月27日
    16時40分許，為警在屏東市○○里○○街43號查獲，並扣得
    第二級毒品甲基安非他命2 包（驗前合計淨重：0.466 公克
    、驗後合計淨重：0.462 公克），始知上情。
二、案經屏東縣警察局屏東分局報請臺灣屏東地方法院檢察署檢
    察官偵查起訴。
    理　由
一、本件被告甲○○所犯係死刑、無期徒刑、最輕本刑為3 年以
    上有期徒刑以外之罪，其於本院準備程序中就被訴事實為有
    罪之陳述，經法官告知被告簡式審判程序之旨，並聽取公訴
    人、被告之意見後，由本院合議庭依刑事訴訟法第273 條之
    1 第1 項規定，裁定由受命法官獨任進行簡式審判程序，先
    予敘明。
二、上開事實，業據被告坦承不諱，且被告為警查獲時採尿送驗
    結果，均呈甲基安非他命之陽性反應，有臺灣檢驗科技股份
    有限公司96年1 月17日KＺ000000000000號、96年3 月16日KＺ
    000000000000號濫用藥物尿液檢驗報告各1 紙在卷可證。又
    扣案之白色晶體6 包（驗前合計淨重：2.277 公克、驗後合
    計淨重：2.265 公克），經送高雄醫學大學附設中和紀念醫
    院檢驗結果，均含甲基安非他命成分，有該院96年4 月26日
    0000－000 至312 號檢驗報告各1 紙在卷可按。上述鑑驗結
    果，均係檢驗機關本於專業知識及以精密儀器或科學檢驗方
    法所得之結論，自可憑信，足見被告自白與事實相符，堪以
    採信。又被告前於88年間因施用毒品案件，經本院裁定送觀
    察、勒戒後，認有繼續施用毒品傾向，再經本院以88年度毒
    聲字第946 號裁定送戒治處所施以強制戒治，嗣經本院以88
    年度毒聲字第2249號裁定停止戒治付保護管束，於88年10月
    28日停止戒治處分出所，並於89年5 月10日保護管束期滿，
    未經撤銷停止戒治處分，強制戒治視為執行完畢，由臺灣屏
    東地方法院檢察署檢察官以89年度戒毒偵字第209 號為不起
    訴處分確定；復於91年間因施用毒品案件，經本院以91年度
    毒聲字第1207號裁定送戒治處所施以強制戒治，該戒治處分
    ，嗣於93年1 月9 日因毒品危害防制條例修正條文生效施行
    ，而於93年1 月9 日釋放出所，此有臺灣屏東地方法院檢察
    署刑案資料查註紀錄表、全國施用毒品案件紀錄表及臺灣高
    等法院被告全國前案紀錄表各1 份在卷可參。從而，本件事
    證明確，被告犯行洵堪認定。
三、查甲基安非他命屬毒品危害防制條例第2 條第2 項第2 款所
    稱之第二級毒品，不得持有、施用，被告竟持以施用，核其
    所為，係犯同條例第10條第2 項之施用第二級毒品罪。其施
    用前持有甲基安非他命之低度行為，應為施用之高度行為所
    吸收，不另論罪。被告雖有多次施用第二級毒品甲基安非他
    命之犯行，惟按刑事法若干犯罪行為態樣，本質上原具有反
    覆、延續實行之特徵，立法時予以特別歸類，定為犯罪構成
    要件之行為要素，則行為人基於概括之犯意，在密切接近之
    一定時、地持續實行之複次行為，倘依社會通念，客觀上認
    為符合一個反覆、延續性之行為觀念者，於刑法評價上，即
    應僅成立一罪，學理上所稱「集合犯」之職業性、營業性或
    收集性等具有重複特質之犯罪均屬之（最高法院95年度台上
    字第1079號判決參照）。又依毒品危害防制條例第2 條第1
    項所規定之「毒品」的定義，可知毒品，因有高度之成癮性
    及濫用性，即一方面因「耐藥性」的影響，導致行為人必須
    逐漸增加施用劑量，方能達成主觀之相同效果；他方面則因
    「生理依賴性」及「心理依賴性」的影響，導致行為人對毒
    品產生強烈渴求，終至不能根絕。職此，立法實務固以戒斷
    行為人之毒癮（包括身癮及心癮）為其首要；惟倘行為人曾
    經刑事處遇方式助其戒斷毒癮，猶再犯施用毒品，足見原所
    據以實施之治療程序，顯然不能收其實效，是乃明定應依法
    追訴處罰。據此可知，施用毒品之行為本身，顯然具有反覆
    性及延續性之特徵；準此，「施用」即屬此類犯罪之常態，
    倘認「施用」，為數罪評價，恐與刑罰之過度評價禁止原則
    相悖。基此，於刑法評價上，「施用」毒品應僅成立「集合
    犯」之實質一罪。公訴事實僅論及被告96年1 月1 日（起訴
    書誤載為96年1 月2 日）22時許、96年2 月26日10時許施用
    第一級毒品海洛因各1 次之犯行，惟被告其餘施用第一級毒
    品海洛因之行為，與已起訴之犯罪事實，具有集合犯之實質
    上一罪關係，已如前述，為起訴效力所及，本院自應併予審
    理。又被告曾於91年間因違反毒品危害防制條例案件，經本
    院以91年度訴字第728 號判決判處應執行有期徒刑2 年，上
    訴後，經臺灣高等法院高雄分院以92年度上訴字第1461號判
    決駁回確定，於94年4 月14日縮短刑期假釋出監，並於94年
    12月17日縮刑期滿執行完畢，此有臺灣屏東地方法院檢察署
    刑案資料查註紀錄表及臺灣高等法院被告全國前案紀錄表各
    1 份在卷可按，其受徒刑之執行完畢，5 年以內故意再犯有
    期徒刑以上之本罪，為累犯，依法應加重其刑。爰審酌被告
    素行非佳，經觀察、勒戒及強制戒治後，仍未能戒除毒癮，
    顯見其無戒毒悔改之意，惟念其施用毒品乃自戕行為，及其
    施用毒品之期間、次數、犯罪後坦認犯行，態度尚稱良好等
    一切情狀，量處如主文所示之刑。扣案之甲基安非他命6 包
    （驗前合計淨重：2.277 公克、驗後合計淨重：2.265 公克
    ），為第二級毒品，已如前述，應依毒品危害防制條例第18
    條第1 項前段規定，均沒收銷燬之。至前開甲基安非他命因
    鑑驗而耗損0.012 公克部分，因顯已滅失，爰不另為沒收銷
    燬之諭知，併此敘明。
據上論斷，應依刑事訴訟法第273 條之1 第1 項、第299 條第 1
項前段，毒品危害防制條例第10條第2 項、第18條第1 項前段，
刑法第11條、第47條第1 項，判決如主文。
本案經檢察官鍾仁松到庭執行職務。
中　　華　　民　　國　　96　　年　　5 　　月　　16　　日
                  刑事第二庭  法  官   蘇碧珠
上正本證明與原本無異。
如不服本判決應於收受本判決送達後10日內向本院提出上訴書狀
，其未敘述上訴理由者，並得於提起上訴後10日內向本院補提理
由書狀（均須按他造當事人之人數附繕本）「切勿逕送上級法院
」
中　　華　　民　　國　　96　　年　　5 　　月　　16　　日
                              書記官   賀燕花
附錄本案論罪科刑法條全文
毒品危害防制條例第10條第2項：
施用第二級毒品者，處3年以下有期徒刑。
